【裁判字號】    97,訴,6276
【裁判日期】    971217
【裁判案由】    清償借款
【裁判全文】
臺灣臺北地方法院民事裁定              97年度訴字第6276號
原      告  中國信託商業銀行股份有限公司
法定代理人  丙○○
訴訟代理人  乙○○
                        名冊
被      告  甲○○
上列當事人間請求清償借款事件，本院裁定如下：
    主  文
本件移送臺灣高雄地方法院。
    理  由
一、按當事人得以合意定第一審管轄法院；訴訟之全部或一部，
    法院認為無管轄權者，依原告聲請或依職權以裁定移送於其
    管轄法院。第24條之合意管轄，如當事人之一造為法人或商
    人，依其預定用於同類契約之條款而成立，按其情形顯失公
    平者，他造於為本案之言詞辯論前，得聲請移送於其管轄法
    院。民事訴訟法第24條第1 項前段、第28條第1 項、第2 項
    前段分別定有明文。考其立法意旨，在於當事人之一造為法
    人或商人時，通常占有經濟上之強勢地位，如因契約涉訟而
    須赴被告之住、居所地應訴，無論在組織及人員編制上，均
    尚難稱有重大不便。如法人或商人以預定用於同類契約之債
    務履行地或合意管轄條款，與非法人或商人之他造訂立契約
    時，他造就此類條款表面上雖有締約與否之自由，實際上幾
    無磋商或變更之餘地。則一旦因該契約涉訟，他造即必須遠
    赴法人或商人以定型化契約所預定之法院應訴，在考量應訴
    之不便，且多所勞費等程序上不利益之情況下，經濟上弱勢
    者往往被迫放棄應訴之機會，如此不僅顯失公平，並某程度
    侵害經濟上弱勢者在憲法上所保障之訴訟權，於是特別明文
    排除合意管轄規定之適用。是以，定型化契約當事人因此爭
    執涉訟時，如法人或商人據此向合意管轄法院起訴，在不影
    響當事人程序利益及浪費訴訟資源之情況下，非法人或商人
    之他造於為本案之言詞辯論前，得聲請移送於其管轄法院。
    因此，在無其他特別審判籍管轄法院之適用時，法院受理此
    種移轉管轄之聲請，自應依民事訴訟法第1 條「以原就被」
    原則定管轄法院。
二、經查，兩造雖於信用卡約定條款第25條及簡易通信貸款約定
    書第9 條約定，合意以臺北地方法院即本院為第一審管轄法
    院，有信用卡約定條款及簡易通信貸款約定書在卷可稽。惟
    上開合意管轄條款係原告事先單方擬定預定用於同類契約之
    條款，且衡諸經驗法則，被告無磋商或變更之餘地；再者，
    被告住所地在高雄市前鎮區○○○街267 號8 號，有戶籍謄
    本、信用卡申請書、簡易通信貸款申請書暨約定書附卷足佐
    ，可見被告日常生活作息之地點大都在高雄市住所地區，故
    訟爭契約發生爭執訴訟時，對於被告而言，自以臺灣高雄地
    方法院應訴最稱便利，同時被告已於言詞辯論前之民國97年
    12月4 日具狀聲請移轉於該院管轄。綜此，若認被告必須受
    原告單方所擬定定型化合意管轄條款之約束，而遠赴本院應
    訴，如此被告在考量勞力、時間及費用等程序上不利益之情
    況下，或須因此放棄應訴之機會，按其情形對被告難謂無顯
    失公平之處，且原告銀行在全國各處均設有分行，如移至該
    處訴訟，並無不便之處，是為保護經濟上弱勢之被告，揆諸
    前揭規定及說明所示，本件即應排除合意管轄條款之適用，
    而依同法第1 條「以原就被」（即以被告住所地）原則定管
    轄法院，由臺灣高雄地方法院管轄。爰依被告之聲請將本件
    移送於該管轄法院。
三、依首開法條裁定如主文。
中    華    民    國    97    年    12    月    17    日
                  民事第四庭    法  官  趙子榮
以上正本係照原本作成
如對本裁定抗告須於裁定送達後10日內向本院提出抗告狀，並繳
納抗告費新臺幣1,000元
中    華    民    國    97    年    12    月    17    日
                                書記官  謝榕芝


司法院資訊處製作；財團法人民間司法改革基金會備份。
